【裁判字號】    99,交聲,98
【裁判日期】    990820
【裁判案由】    違反道路交通管理處罰條例聲明異議
【裁判全文】
臺灣桃園地方法院交通事件裁定          99年度交聲字第98號
原處分機關    交通部公路總局新竹區監理所桃園監理站
異  議  人
即受處分人    甲○○
上列異議人即受處分人因違反道路交通管理處罰條例案件，不服
交通部公路總局新竹區監理所桃園監理站中華民國99年1 月18日
桃監裁罰字第裁52-DB0000000號違反道路交通管理事件裁決書所
為之處分（原舉發案號：桃警局交字第DB0000000 號），聲明異
議，本院裁定如下：
    主  文
異議駁回。
    理  由
一、原處分意旨略以：異議人即受處分人甲○○於民國99年1 月
    16日晚間11時20分許，駕駛車牌號碼2451-HE 號自用一般小
    客車，行經桃園縣蘆竹鄉○○○路1515號前，拒絕接受酒精
    濃度測試之檢定，為桃園縣政府警察局蘆竹分局員警以異議
    人有「駕駛自小客車行駛公路，於實地酒測，駕駛人拒絕酒
    測」之違規為由，並填製桃警局交字第DB0000000 號舉發違
    反道路交通管理事件通知單。嗣經原處分機關依道路交通管
    理處罰條例第35條第4 項及第68條之規定，處異議人罰鍰新
    臺幣（下同）6 萬元，並吊銷其持有各級車類駕駛執照，3
    年內不得考領駕駛執照。
二、異議意旨略以：異議人於上開時間、地點因拒絕接受酒精濃
    度測試檢定，當時係駕駛一般自用小客車而拒絕接受酒精測
    試，確要吊銷異議人大貨車職業駕駛執照，該處罰規定並不
    公平，且罰款金額過高而3 年內不得考照時間過長，是該處
    罰實屬過重，又異議人為身心障礙人士，現待業中須依賴駕
    駛貨車以負擔家中生計，且若無車子則平日外出不方便，希
    望法官能輕處罰，為此爰依法聲明異議，請求撤銷原處分云
    云。
三、按汽車駕駛人拒絕接受酒精濃度測試之檢定者，處6 萬元罰
    鍰，並當場移置保管該汽車及吊銷該駕駛執照；汽車駕駛人
    ，因違反本條例及道路交通安全規則之規定，受吊銷駕駛執
    照處分時，吊銷其持有各級車類之駕駛執照，道路交通管理
    處罰條例第35條第4 項前段、第68條定有明文。
四、經查：
（一）異議人於上開時、地駕駛車號3451-HE 號自用小客車，行
      經桃園縣蘆竹鄉○○○路1515號前，因駕駛自小客車行駛
      公路，經警方攔查，員警欲對其實施酒測，異議人拒絕接
      受酒測之違規事實為警舉發，有桃園縣政府警察局舉發違
      反道路交通管理事件通知單1 紙在卷可稽，且為異議人於
      聲明異議狀中所不爭執，其前開違規行為堪以認定。
（二）關於吊銷駕駛執照處分效力與執行方式之法令依據，應依
      據道路交通管理處罰條例第68條規定，然該條業於94年12
      月14日修正，並於95年2 月27日經行政院以院臺交字第09
      50082898號令發布定自95年3 月1 日施行（下稱修正後）
      。按94年12月14日修正前（下稱修正前）道路交通管理處
      罰條例第68條係規定：「汽車駕駛人因違反本條例及道路
      交通安全規則之規定，受『吊扣或吊銷』駕駛執照處分時
      ，『吊扣或吊銷』其持有各級車類之駕駛執照。」，而修
      正後之道路交通管理處罰條例第68條規定則係：「汽車駕
      駛人，因違反本條例及道路交通安全規則之規定，受『吊
      銷』駕駛執照處分時，『吊銷』其持有各級車類之駕駛執
      照。」，其立法理由略以：「原條文將違法或違規駕駛人
      所持有各級車輛之駕駛執照一併吊扣或吊銷失之過酷，影
      響人民工作及生活過鉅，爰修正之。」等語，有道路交通
      管理處罰條例第68條審查報告可資查考（見立法院公報第
      94卷第70期第135 頁至138 頁），是綜觀前開法條及修法
      說明，通過之修正條文既未將該條全數刪除，而僅係將道
      路交通管理處罰條例第68條原有條文中之「吊扣或」三字
      刪除，故受「吊扣」駕駛執照處分時，固不再吊扣其持有
      各級車類之駕駛執照，然於受「吊銷」駕駛執照處分時，
      仍應吊銷其持有各級車類之駕駛執照至為明確。就修正後
      道路交通管理處罰條例第68條之規定觀之，受吊扣駕駛執
      照處分，不再吊扣其持有各級車類之駕駛執照，僅於受吊
      銷駕駛執照處分時，始吊銷其持有各級車類之駕駛執照，
      而限縮修正前條文之適用範圍，即受吊扣駕駛執照處分，
      不在本條規定適用之列，是該條已經考量人民工作、生活
      及人格自由發展，禁止異議人於3 年內考領駕駛執照，亦
      與該處分所追求之公共利益，即用路大眾之用路安全具關
      聯性，該處分所侵害之工作權亦僅限於駕駛車輛部分，比
      例尚屬相合。基此，異議人有於上開時間、地點拒絕酒測
      之違規，本即應依道路交通管理處罰條例第35條第4 項之
      規定，受吊銷駕駛執照之處分，並依同條例修正後第68條
      規定，吊銷其持有之各級駕駛執照無誤。經查，異議人所
      原持有之小型車普通駕駛執照業於89年6 月7 日換發普通
      大貨車駕駛執照，復於89年9 月14日換發職業大貨車駕駛
      執照等情，有桃園監理站汽車駕駛人螢幕列印資料1 份在
      卷可查，揆諸上開規定及說明，原處分機關因異議人有拒
      絕接受酒精濃度測試之檢定違規情事，依法裁處，要無違
      誤
五、綜上所述，異議人確有於上述時地拒絕接受酒精濃度測試之
    檢定違規情事，原處分機關依道路交通管理處罰條例第35條
    第4 項、第68條規定，處罰鍰6 萬元，並吊銷其持有各級車
    類駕駛執照，3 年內不得考領駕駛執照，應予維持。是異議
    人本件聲明異議，為無理由，歉難准許。
據上論斷，應依道路交通管理處罰條例第87條第2 項，道路交通
案件處理辦法第19條，裁定如主文。
中    華    民    國    99    年    8     月  20      日
                  交通法庭法  官  林蕙芳
以上正本證明與原本無異。
不得抗告。
                              書記官  莊凱男
中    華    民    國    99    年    8     月    25    日

司法院資訊處製作；財團法人民間司法改革基金會備份。
